【裁判字號】    89,易,2071
【裁判日期】    900119
【裁判案由】    違反著作權法
【裁判全文】
臺灣臺北地方法院刑事判決              八十九年度易字第二七一號
    公  訴  人  臺灣臺北地方法院檢察署檢察官
    被      告  甲○○
右列被告因違反著作權法案件，經檢察官提起公訴（八十九年度偵續字第二九六號）
，本院判決如左：
主  文
甲○○無罪。
理  由
一、公訴意旨略以：被告甲○○係台北縣新店市○○街一號二樓「萊萊冷飲店」負責
    人，明知「悶」、「你快樂所以我快樂」、「我也不想這樣」、「心酸講無話」
    等四首歌曲係美華影視社股份有限公司（下稱美華公司）經音樂著作權人自民國
    八十八年四月二十九日起至同年七月三十一日止，授權製作發行，並享有視聽著
    作權，專有公開上映其視聽著作之權利，未經著作權人之同意或授權，不得公開
    上映，竟基於概括之犯意，未經美華公司之同意或授權，自八十八年四月二十九
    日起至同年五月二十八日止，在上址以電腦伴唱機擅自公開上映前揭歌曲供不特
    定人伴唱，以此公開上映之方法，侵害美華公司之著作財產權，因認被告甲○○
    涉有著作權法第九十二條之罪嫌云云。
二、按犯罪事實應證據認定之，無證據不得推定其犯罪事實，又不能證明被告犯罪者
    ，應諭知無罪之判決，刑事訴訟法第一百五十四條、第三百零一條第一項分別定
    有明文，且按刑事訴訟上證明之資料，無論其為直接證據或間接證據，均須達於
    通常一般之人均不致於有所懷疑，而得確信其為真實之程度，始得據為有罪之認
    定，若其關於被告是否犯罪之證明未能達此程度，而有合理性懷疑之存在，致使
    無從形成有罪之確信，根據「罪證有疑，利於被告」之證據法則，即不得遽為不
    利被告之認定（最高法院七十六年度台上字第四九八六號判例意旨參照），其以
    情況證據（即間接證據）斷罪時，尤須基於該證據在直接關係上所可證明之他項
    情況事實，本乎推理作用足以確證被告有罪，方為合法，不得徒憑主觀上之推想
    ，將一般經驗上有利被告之其他合理情況逕予排除，此觀諸最高法院三十二年度
    上字第六七號判例意旨亦甚明顯。
三、本件公訴人認被告甲○○涉有前述違反著作權法之犯行，無非係以告訴代理人乙
    ○○、藍憶詩於警訊及偵查中之指訴，及卷附美華公司與香港商百代著作權代理
    股份有限公司之合約書、著作財產權專屬授權證明書、著作財產權讓與證明書、
    現場照片十幀可稽，並有內含前述歌曲之「點將家ＳＶ－５６０伴唱機」一臺、
    點歌遙控器一台、點歌簿一本扣案可憑。訊據被告固坦承於上開時地以前揭伴唱
    機供不特定人點歌播放，惟堅決否認有侵害著作權之犯意，辯稱：伊係以約三倍
    於家用伴唱機型之價錢向點將家企業股份有限公司（下稱點將家公司）購買營業
    用伴唱機型，並向中華民國著作權人協會申請音樂著作使用證書，每月支付權利
    金新臺幣（下同）二千元至八十七年十二月三十一日，嗣因上開仲介團體停止受
    理而未再繳費，伊打電話問點將家公司，職員丙○○稱公司擁有合法版權，告知
    伊可繼續使用，有事情公司會負責，伊才繼續使用等語。經查，被告原購買點將
    家公司之家用伴唱機型，主動電詢點將家公司後，經告知不能使用於營業，即自
    行貼錢再付九萬元購買營業用伴唱機型，並告知要向仲介團體買公播證，被告也
    有買公播證，此經證人丙○○即點將家企業股份有限公司北區處長於本院審理中
    證述明確；訊之證人丙○○更結證稱：仲介團體內部發生問題，停止受理後，被
    告即經常打電話到公司詢問，我告訴被告，公司版權沒有問題，可以繼續用等情
    ，可見被告甲○○在認知上，自始不認為該伴唱機有侵害他人著作權之虞。又查
    ，被告向中華民國著作權人協會每月支付權利金至八十七年十二月三十一日，有
    音樂著作使用證書影本附卷可稽，然因當時著作權仲介團體制度未完備，致使被
    告有意繼續依法付費取得授權，卻無處辦理，此亦有證人葉憲明即點將家公司法
    務人員在偵查中證述甚明。按歌曲之著作權眾多，且常有歌、曲分別授權不同之
    人發行之情事，且因現行並未採登記制度，於查證上本相當困難，於伴唱機製造
    業者之間，即常發生爭執，況被告並非製造或銷售伴唱機業者，僅係因經營餐飲
    店，以較家用型數倍之價錢購買乙部營業用伴唱機供客人免費點唱，於欲依法付
    費無著後，多次聯絡售予該伴唱機之點將家公司職員丙○○如何付公播費，丙○
    ○向其確信表示公司擁有該伴唱機之版權，未侵害他人著作權，可繼續使用該伴
    唱機營業，依此情節觀之，其既信賴製造該伴唱機業者所言，而繼續提供該伴唱
    機供客人點唱，實難僅因被告曾付公播費，嗣未再付費，即逕認被告主觀上有侵
    害他人著作權之犯意。依上所述，足認被告上開所辯，應非虛妄，誠可信憑，尚
    難僅以告訴代理人之片面指述，遽認被告有違反著作權法之犯行。此外，復查無
    其他積極、具體確切之證據，足資認定被告等有公訴人所指犯行，既不能證明被
    告犯罪，自應為無罪判決之諭知。
據上論斷，應依刑事訴訟法第三百零一條第一項，判決如主文。
本案經檢察官越芳如到庭執行職務
中        華        民        國     九十    年    一    月    十九    日
                                      臺灣臺北地方法院智慧財產法庭
                                          法  官  侯水深
右正本證明與原本無異。
如不服本判決，應於判決送達後十日內，向本院提出上訴狀。
                                          書記官  陳彥蕖
中        華        民        國     九十    年    一    月    十九    日


司法院資訊處製作；財團法人民間司法改革基金會備份。
